臺灣桃園地方法院刑事判決　　　　　　　 94年度訴字第481號
公　訴　人　臺灣桃園地方法院檢察署檢察官
被　　　告　丙○○
　　　　　　甲○○
上　一　人
指定辯護人　本院公設辯護人丁○○
被　　　告　乙○○
選任辯護人　陳鄭權律師
　　　　　　唐永洪律師
上列被告等因妨害自由等案件，經檢察官提起公訴（93年度偵字
第6775號、94年度偵字第2155號），本院判決如下：
    主    文
甲○○、乙○○、丙○○共同私行拘禁；甲○○累犯，處有期徒
刑壹年陸月；乙○○、丙○○各處有期徒刑壹年。
甲○○其餘被訴部分公訴不受理。
    事    實
一、乙○○因與戊○○曾合夥承包工程造成虧損，乙○○因屢次
    向戊○○催債未果，竟與甲○○（前因竊盜及違反毒品危害
    防制條例案件，經法院分別判處有期徒刑8 月及1 年4 月確
    定，二案合併執行，於民國92年1 月17日假釋出監並付保護
    管束，至同年11月28日假釋期滿，其假釋未經撤銷，未執行
    之刑期以已執行論而執行完畢）、丙○○及張志宏（業於94
    年5 月4 日因車禍死亡）共同基於妨害自由及恐嚇危害安全
    之犯意聯絡，由甲○○、丙○○、張志宏三人於93年4 月29
    日上午6 時45分許，在桃園縣蘆竹鄉○○路○ 段26 巷22 號
    前，強押戊○○搭上車號7P- 3967號自用小客車，以此非法
    方法剝奪戊○○之行動自由，乙○○則在旁負責監控，其等
    成功壓制戊○○後，隨即將廖員載往臺中縣大安鄉海邊鴨寮
    內拘禁且向之逼討債務新臺幣（下同）八十萬元，期間，除
    加以毆打外（不能證明已成傷）並口出「若湊不出來80萬元
    ，要你死在這裏」等語恐嚇戊○○，使戊○○心生畏懼致生
    危害於安全，戊○○因而被迫以其所持用之0000000000號行
    動電話聯絡其妻庚○○○籌款，嗣因庚○○○經過多時仍未
    能籌得相當之款項，乙○○、甲○○、丙○○等人於當日晚
    間又將戊○○押往臺中縣大安溪橋下某處工寮內拘禁，留甲○○一人看管戊○○，嗣因戊○○欲趁機脫逃，反遭甲○○
    毆打而昏迷，甲○○等人遂將戊○○送醫院急救，其等之犯
    行始因此曝光，計先後剝奪戊○○之行動自由及將之拘禁達
    1 日之久。
二、案經桃園縣政府警察局大園分局報請臺灣桃園地方法院檢察
    署檢察官及該署檢察官主動簽分偵查起訴。
    理    由
壹、有罪部分：
一、妨害自由罪部分：
  (一)上開非法剝奪戊○○行動自由且先後將之拘禁在前址鴨寮、
    工寮內之犯罪事實，業據被告乙○○、甲○○坦承不諱，並
    經證人戊○○、己○○○、庚○○○於本院審理時具結證述
    綦詳，復有0000000000號行動電話通聯記錄1 份在卷可參。
  (二)訊據被告丙○○雖矢口否認有妨害自由之犯行，辯稱：整個
    案發過程中其均在睡覺，不知發生什麼事情云云。惟查：
    (1)由被告乙○○於偵查中具結證稱：「（是否在93年4 月29
      日早上6 點45分時於桃園縣蘆竹鄉○○路○ 段26巷22 號1
      樓夥同甲○○、丙○○及另一名男子將戊○○強押上車載
      至台中？）我們開兩台車去，我開我福斯車，車牌我不知
      道，另一台是甲○○開的，他載丙○○及另一名男子。（
      如何將戊○○押上車？）我跟他們三人說該人是阿金，叫
      他們把廖押上車。」等語觀之（見偵字第6775號卷第31頁
      ），足見乙○○確曾指示丙○○將戊○○押上汽車，是被
      告丙○○辯稱其不知發生什麼事情云云，顯非事實。
    (2)另參酌證人戊○○於本院審理時證稱：（是否能夠仔細的
      敘述在93年4 月29日那天本案的詳細經過？）我上午6 點
      多從中庭出來之後，走路要去路邊開車，就先碰到兩個不
      認識的人，迎面走過來，轉身把我抓住，問我是誰，不過
      我不記得他們如何抓我的，後來我不肯，就在那裡掙扎，
      之後我抓旁邊的一台廂型車的後保險桿，不肯跟他們走，
      那兩個人硬要把我抓走，後來從前面停放的一輛車又下來
      一個人，拿著木棒敲我，敲我哪裡，我忘記了，我因為痛
      ，所以鬆手，就被那三個人押上車了。」等語，堪認共有
      三人動手押走戊○○，而被告乙○○、丙○○、甲○○既
      均一致供稱車號7P-3967 號黑色自用小客車僅有甲○○、
      丙○○、張志宏三人共乘，則丙○○顯有下車強押戊○○
      上車之犯行甚明。
    (3)此外，被告丙○○於警訊中雖辯稱：去桃園之前是甲○○
      到其家裡，兩人一起喝酒，後來甲○○的表哥（即張志宏
      ）就開車來載其等一起北上，其因為喝了很多酒，所以一
      上車就睡覺，其不知道當天有沒有到桃園，因為其一直都
      在睡覺中，最後是甲○○載其回家時其才醒來，沿路發生
      什麼事其都不知道云云，於偵查中亦辯稱：「（是否於93
      年4 月29日與乙○○、甲○○共同至桃園縣蘆竹鄉戊○○
      住處旁將其強押上車？）我那天都在車上睡覺，我們有去
      找戊○○，但沒強押他上車。（是誰找你去的？）是甲○○，他前一天晚上找我去的。」等語。惟查，共乘車號7P
      -3967 號汽車之三人均有下車將戊○○強押上車乙情，已
      如前述，丙○○辯稱其在睡覺，已不足採信，且丙○○既
      於案發之前一晚即與甲○○一同北上，迄其等至桃園等候
      戊○○，並押走戊○○返抵臺中時，已接近案發當日之中
      午，其間過程約有十餘小時，而被告丙○○竟能在如此長
      之時間內，在狹小之自用小客車內持續睡覺，顯與常情事
      理有違，所辯顯非事實。再者，丙○○亦自承甲○○載其
      回家後，其尚曾幫忙遞送電池給甲○○，而被告乙○○、
      甲○○亦均供稱回臺中後丙○○曾遞送電池及食物至拘禁
      戊○○之鴨寮及工寮，此益徵丙○○辯稱其對本案全然不
      知情云云，不足採信。
  (三)被拘禁期間，戊○○曾遭被告乙○○等人毆打惟未成傷等情
    ，業據戊○○於本院審理時結證綦詳，再參酌如後述被告等
    人此次欲迫使戊○○償還債務之心意係極為堅定，因之，為
    達目的自不惜採行強力手段之情，再佐以被告甲○○於本院
    行準備程序亦坦認：我承認我在向他（指戊○○）要債時，
    確實有打告訴人等語無隱，顯見確已採行施暴之強力索債手
    段，稽此二端，足徵戊○○之此部分證述為真，被告乙○○
    、丙○○均否認有毆打戊○○云云，核屬違實之虛詞，委非
    可採。
二、恐嚇危害安全罪部分：
  (一)訊據被告乙○○、丙○○、甲○○均矢口否認有恐嚇之犯行
    ，均辯稱：其等未說戊○○若籌不出錢來，要讓戊○○死在
    這裡的話云云。
  (二)經查，被告三人出言恐嚇戊○○之犯罪事實，業據戊○○於
    本院審理時證述綦詳，而證人己○○○於本院審理時亦證稱
    ：「（後來有跟戊○○聯絡上嗎？）因為我找不到戊○○，
    但是我看到壹支鞋子掉在地上，我就認為事情可能不單純，
    後來我媳婦說他要跟曾炳彰去找人，但是他們沒有找到人，
    後來到十點多的時候，我兒子打電話回來，他在電話中哭，
    說要我籌錢，講說他被人打到快死了，我有問他是跟何人打
    架，然後電話中傳來很多人的聲音，我是聽到那些人說不可
    以說在什麼地方，要我趕快籌八十萬元，如果我籌到錢了，
    要告訴我帳戶，讓我可以匯錢過去，如果沒有的話，就要我
    準備幫我兒子收屍。」等語（見本院94年8 月17日審判筆錄
    第9 頁），核與戊○○所述情節相符，足認被告等人確有出
    言恐嚇戊○○無訛。
  (三)此外，被告等人為迫使戊○○償還債務，已先行採取將人押
    走之強烈手段，足見被告等人欲藉由此次之行動取回戊○○
    所積欠債務之心意十分堅決，是被告等人在剝奪戊○○之行
    動自由後，另以不還錢即奪取其性命之恐嚇方式增加戊○○
    之心理壓力，脅迫戊○○盡力籌錢還款，實為一般押人逼債
    之慣用手法，此益徵戊○○、己○○○前開證述當非虛構之
    詞。
三、綜上論述，被告乙○○、丙○○、甲○○所辯均為卸責之飾
    詞，不足採信，本件事證已經明確，被告三人之犯行均堪認
    定，應依法論科。
四、按刑法第302 之妨害自由罪，於行為人將被害人釋放之前，
    其犯罪行為係在繼續之中，是以倘行為人所施用之手段兼括
    剝奪行動自由及私行拘禁等輕重有別之情節時，因其僅有一
    個繼續之犯罪行為，無從分割個別評價，自衹能依情節較重
    之私行拘禁予以論斷全部行為之非價，準此以解，被告等人
    於妨害戊○○行動自由之過程中，既曾先後將之拘禁在上址
    鴨寮及工寮內，故核被告乙○○、甲○○、丙○○此部分所
    為，均係犯刑法第302 條第1 項之私行拘禁罪。另渠等以言
    語恫嚇戊○○使之心生畏懼致生危害於安全部分，則犯刑法
    第305 條之恐嚇危害安全罪。被告乙○○、甲○○、丙○○
    與張志宏間，就上開剝奪他人行動自由及恐嚇危害安全等犯
    行，有犯意聯絡及行為分擔，均為共同正犯。又被告等人恐
    嚇戊○○之目的係在索債，非欲以之充為妨害廖某行動自由
    之手段，是此恐嚇部分即未可認係妨害自由行為之一部分，
    惟該二舉之目的既均為催逼債務，則在相同目的之連結下，
    於私禁得逞後更進而以恐嚇之法俾達共通之圖，顯為一般事
    理上之常然，因之，被告三人所犯上開二罪間，自具通常事
    理之關聯性，核屬有原因、結果之牽連關係，應依牽連犯之
    規定從一重以私行拘禁罪處斷。又被告甲○○前因竊盜及違
    反毒品危害防制條例案件，經法院分別判處有期徒刑8 月及
    1 年4 月確定，二案合併執行，於92年1 月17日假釋出監，
    並付保護管束，至同年11月28日假釋期滿，其假釋未經撤銷
    ，未執行之刑期以已執行論而執行完畢，有其台灣高等法院
    被告前案紀錄表一份在卷可按。其受有期徒刑執行完畢後，
    於5 年內再犯本件有期徒刑以上之罪，為累犯，應依刑法第
    47條規定加重其刑。爰審酌被告乙○○僅因財物糾紛，竟主
    導本件私禁戊○○及恐嚇戊○○之犯行，束縛其行動自由長
    達1 日，並施暴及恐嚇加以殺害，對戊○○造成身體及心理
    之危害極大，兼衡被告等人於作案過程中尚提供戊○○飲食
    ，且被告甲○○、丙○○僅係依乙○○之指示行事，及被告
    甲○○犯後坦承全部犯行，惟如後述於看管戊○○之過程中
    另有猛力毆打戊○○以防止其逃脫之手段，暨被告乙○○僅
    坦承部分犯行，被告丙○○則未能坦承犯行等一切情狀，各
    量處如主文所示之刑。
貳、公訴不受理部分：
一、公訴意旨略以：戊○○見現場僅留甲○○一人負責看管，即
    以蚊香丟擲甲○○後趁機逃跑，甲○○因此兇性大發，基於
    殺人之犯意，持地上之大石塊猛烈敲擊戊○○的頭部、胸部
    等部位，致戊○○受有創傷性左側枕葉顱內出血、左側硬腦
    膜下出血、頭部含顏面、頭皮、軀幹、四肢多處瘀傷、左側
    第七根肋骨骨折等傷害，經送醫急救始倖免於難，因認被告
    甲○○此部分涉犯殺人未遂罪嫌。
二、訊據被告甲○○固坦認有此毆傷戊○○之情不諱，惟堅決否
    認有殺人未遂之犯行，辯稱：其並無打死戊○○之意思等語
    。經查，參酌戊○○於本院審理時證稱：「（拿蚊香之後發
    生何事？）我進去拿蚊香，然後我看只有甲○○一個人，我
    心裡想傍晚的時候，有一個人說如果明天早上沒有拿到錢，
    就要把我送到南部去，但是我不知道是被告三個人中的何人
    說的，當甲○○叫我進去拿蚊香的時候，我害怕籌不出錢，
    我會死在這裡，我就想那個時候已經被折騰一天，四肢無力
    ，然後我就靈機一動，想說拼拼看，所以蚊香一拿出來，就
    把蚊香往他臉上丟過去，丟了之後，我就趕快往溪裡面跑，
    後來跑沒有多久，我就倒下去了，當時我沒有穿鞋，只有襪
    子，接著甲○○追過來，叫我不要跑，我倒下之後，他就追
    過來打我，那個時候我們在橋下扭打，但是因為我體力不支
    ，就被打成那個樣子了。（後來你就失去知覺？）是的。」
    等語（見本院94年8 月3 日審判筆錄第11頁），足見被告甲○○追逐戊○○之目的確係在防止戊○○逃跑，並無追殺戊○○之意思，抑且，倘甲○○果有殺害戊○○之意，於首持
    石頭毆擊時，自會朝廖某之頭部此一要害部分猛砸，惟其不
    然，僅持石頭敲擊戊○○非屬要害之背部，至頭部則係徒手
    毆打，此據戊○○於本院審理時述明（見本院94年8 月3 日
    審判筆錄第21頁），要與殺人者應採之手段未合，再由戊○○與甲○○二人在溪裡發生扭打後，戊○○即失去知覺之情
    形觀之，若甲○○有殺死戊○○之故意，實可輕易在人煙稀
    少之溪裡，對完全喪失抵抗能力之戊○○痛下殺手。況被告
    甲○○等人將戊○○強行戴至臺中之用意，既係在逼迫戊○○還債，衡情當不可能在達其目的前即置戊○○於死地。稽
    上各情，堪認被告甲○○持石塊及徒手毆打戊○○，其目的
    僅在防止戊○○脫逃而施之傷害行為，並無殺死戊○○之故
    意，縱甲○○之毆打行為造成戊○○受傷，亦僅成立刑法第
    277 條第1 項之傷害罪，而非公訴人所指之殺人未遂罪。
三、至戊○○因遭甲○○毆打而受有創傷性左側枕葉顱內出血、
    左側硬腦膜下出血、頭部含顏面、頭皮、軀幹、四肢多處瘀
    傷、左側第七根肋骨骨折之傷害乙情，為被告甲○○所坦認
    ，並經戊○○於本院審理時證述甚詳，復有診斷證明書1 紙
    在卷可憑，固堪認甲○○確有刑法第277 條第1 項之傷害犯
    行，惟該罪依同法第287 條前段規定須告訴乃論，因本件被
    害人戊○○就甲○○之傷害犯行並未提出告訴，故本院就甲○○所犯之傷害部分，依法自應為不受理之諭知。
據上論斷，應依刑事訴訟法第299 條第1 項前段、第303 條第3
款，刑法第28條、第302 條第1 項、第305 條、第55條、第47條
，罰金罰鍰提高標準條例第1 條前段，判決如主文。
本案經檢察官崔秉君到庭執行職務。
中　　華　　民　　國　　94　　年　　9 　　月　　19　　日
              刑事第十一庭    審判長法  官  蔡榮澤
                                    法  官  丁俊成
                                    法  官  魏于傑
上正本證明與原本無異。
如不服本判決，應於送達後10日內本院提出上訴狀上訴於台灣高
等法院。
                                    書記官  林怡君
中　　華　　民　　國　　94　　年　　9 　　月　　28　　日
附本件論罪科刑依據之法條：
中華民國刑法
第302條第1項
私行拘禁或以其他非法方法，剝奪人之行動自由者，處五年以下
有期徒刑、拘役或三百元以下罰金。
第305條
以加害生命、身體、自由、名譽、財產之事，恐嚇他人致生危害
於安全者，處二年以下有期徒刑、拘役或三百元以下罰金。
